臺灣高等法院刑事判決　　　　　　　　　　　　　九十一年度交上易字第三四號
　　上　訴　人　臺灣板橋地方法院檢察署檢察官
　　被　　　告　乙○○
右上訴人因被告過失傷害案件，不服臺灣板橋地方法院九十一年度交易字第五一號，
中華民國九十一年六月十二日第一審判決（起訴案號：臺灣板橋地方法院檢察署九十
年度偵續字第二七四號）提起上訴，本院判決如左：
    主  文
原判決撤銷。
乙○○從事業務之人，因業務上之過失傷害人，處有期徒刑貳月，如易科罰金，以參
佰元折算壹日。
    事  實
一、乙○○係統聯汽車客運股份有限公司之職業駕駛，為從事駕駛業務之人，於民國
    九十年五月十一日（起訴書誤載為十四日）上午九時二十分許，駕駛車牌號碼為
    ＦＪ─八七一號遊覽車，沿臺北縣林口鄉○○路，由林口鄉往桃園縣方向行駛，
    行經八德路與文化四路口，欲直行走國道中山高速公路南下交流道時，理應注意
    車輛行駛時，駕駛人應注意車前狀況，隨時採取必要之安全措施。而依當時情形
 ，又無不能注意之情事，竟疏於注意，於通過上開交岔路口時，貿然行駛。適同
    一時、地，甲○駕駛車牌號碼為Ｑ二─八二七五號之自用小客車，沿八德路對向
    車道行駛，行經前開交岔路口右轉文化四路時，亦應注意轉彎車應讓直行車先行
    ，而依當時情形，又無不能注意之情事，竟疏於注意，貿然右轉。由於雙方有上
    述之疏失，於行駛至上開交岔路口時，避煞皆已不及，遂由遊覽車之車頭與自小
    客車之左側碰撞，致黃麻人車倒地，受有受胸部挫傷、左第五、六、七、八根肋
    骨骨折之傷害。
二、案經黃麻告訴，由台北縣警察局移送臺灣板橋地方法院檢察署檢察官偵查起訴。
    理  由
一、訊之被告乙○○固供承與告訴人黃麻在前開時地發生車禍等情不諱，惟否認有業
    務過失傷害犯行，辯稱：伊係於綠燈亮時以三、四十公里之時速行駛穿越該路口
    ，在已越過文化四路之五個車道時，告訴人之車輛突然衝出，致伊不及反應，雖
    立即煞車仍發生撞擊，且告訴人當日並無骨折之傷害等語。惟查：
    (一)被告於九十年五月十一日上午九時二十分許，駕駛車牌號碼為ＦＪ─八七一號
      遊覽車，沿臺北縣林口鄉○○路由北往南行駛，行經八德路與文化四路之交岔
      路口，欲直行進入國道中山高速公路南下交流道時，適告訴人駕駛車牌號碼為
      Ｑ二─八二七五號之自用小客車沿八德路北向車道駛來，行經前開交岔路口右
      轉欲行駛文化四路，被告所駕之遊覽車車頭乃與告訴人駕駛之自用小客車之左
      側碰撞等情，為被告及告訴人是認在卷，復有道路交通事故調查報告表及現場
      照片附卷可稽。
    (二)本件車禍現場之八德路係不對稱道路，由被告駛來之方向係北向單行道，越過
      與文化四路之交岔路口後，偏左行駛連接國道一號高速公路南下交流道，偏右
      則連接告訴人駛來之八德路，其中有安全島分隔，而告訴人自八德路北向駛至
      該交岔路口後，因前方八德路（即被告駛來之方向）係南向單行道，左方復以
      水泥護欄封閉，故僅能向右轉越過國道一號高速公路南下交流道入口前方而往
      文化四路行駛，此由道路交通事故調查報告表及現場相片觀之亦明。
    (三)前開交岔路口設有燈號，可管制該交岔路口兩側之八德路來車交錯通行而不致
      同時通過該路口，惟案發當日因燈號故障，被告及告訴人方向八德路之燈號均
      為綠燈，而其二人均於係於雙向同時綠燈之情形下行駛進入該交岔路口等情，
      業據證人即當時在場之臺北縣政府警察局新莊分局文化所警備隊警員陳春玄於
      偵查中證述明確（參九十年度偵字第一二七三七號偵查卷第二十一頁），足證
      當時被告及告訴人均係依燈號行駛，並無違反燈號管制之情事。惟按「汽車駕
      駛人雖可信賴其他參與交通之對方亦能遵守交通規則，同時為必要之注意，謹
      慎採取適當之行動，而對於不可知之對方違規行為並無預防之義務，然因對於
      違規行為所導致之危險，若屬已可預見，且依法律、契約、習慣、法理及日常
      生活經驗等，在不超越社會相當性之範圍應有注意之義務者，自仍有以一定之
      行為避免結果發生之義務。因此，關於他人之違規事實已極明顯，同時有充足
      之時間可採取適當之措施以避免發生交通事故之結果時，即不得以信賴他方定
      能遵守交通規則為由，以免除自己之責任。」（最高法院七十四年台上字第四
      二一九號判例意旨參照），本件告訴人駕駛之車輛行經號誌交岔路口，轉彎車
      未讓對向被告駕駛之直行車先行，違反道路交通安全規則第一百零二條第一項
      第六款之規定，顯有過失，告訴人違規事實固屬明顯，惟被告若同時有充足之
      時間可採取適當之措施以避免發生交通事故之結果時，依上開判例意旨所示，
     被告即不得以信賴他方定能遵守交通規則為由，以免除自己之責任。茲所應審
      酌者厥為被告駕駛遊覽車行經該路口時有否注意車前狀況，並隨時採取必要之
      安全措施。經查：
      (1)按「汽車行駛時，駕駛人應注意車前狀況及兩車併行之間隔，並隨時採取必
        要之安全措施。」，道路交通安全規則第九十四條第三項固定有明文。
      (2)本件車禍之發生係被告車輛之右前車頭與告訴人車輛之左側中段部位（前後
        車門處）碰撞，此有卷附車輛相片足佐（偵字第一二七三七號卷第十頁），
        足見當時告訴人駕駛之自用小客車應已行駛至該處交耳岔口。再當時天候、
        視線良好，亦據被告於警訊供明（同上偵查卷第三頁反面），其並無不能注
        意之情事，加以被告行駛之文化四路為四線道，距離該路口較遠，且被告所
        駕駛為大型遊覽車，應有更長之時間及更好之視線注意該路口之狀況，被告
        在告訴人駕駛之自小客車準備左轉時，苟能注意車前狀況，採取必要之安全
        措施，仍有相當之應變空間，被告竟疏未注意及此，以致肇事，致告訴人受
        傷，被告顯有過失。
      (3)本件臺灣省臺北縣區車輛行車事故鑑定委員會前受檢察官囑託鑑定結果，亦
        認本件車禍之發生，告訴人車輛行經號誌交岔路口轉彎車未讓對向直行車先
        行，違反道路交通安全規則第一百零二條第一項第六款之規定，被告車輛行
        經號誌交岔路口未注意車前狀況，違反道路交通安全規則第九十四條第三項
        之規定，同為肇事原因；嗣經原審再囑託臺灣省車輛行車事故覆議鑑定委員
        會鑑定，該會亦認告訴人上開之違規情形為肇事主因，被告上開違規情形則
        為肇事次因，此有卷存臺灣省臺北縣區車輛行車事故鑑定委員會九十年十二
        月十二日北鑑字第九○一五七二號鑑定意見書，及臺灣省車輛行車事故覆議
        鑑定委員會九十一年四月二十六日府覆議字第九一○四九八號覆議意見書可
        稽。
      綜上，被告駕駛遊覽車行經該路口，疏注意車前狀況，並隨時採取必要之安全
      措施，其有過失至明。
    (四)告訴人受有胸部挫傷、左第五、六、七、八根肋骨骨折之傷害，已據告訴人指
      訴甚明。被告雖辯稱車禍後其同事陪同告訴人就醫時，醫院表示被告並無大礙
      ，馬上可以出院云云。惟告訴人稱當日醫院雖表示其僅有胸部挫傷，但返家後
      即覺不適，乃前往桃園縣中壢市某檢驗所照Ⅹ光，發現有骨折，再前往長庚紀
      念醫院就診，始發現肋骨斷了四根等語。經查被告於案發當日就醫時檢查結果
      無法證實有骨裂情形，至九十年六月六日回診時Ⅹ光檢查結果則發現左側第五
      、六、七、八肋骨有明顯骨折情形，此有長庚紀念醫院九十一年五月二十一日
      （九一）長庚院法字第○三七八號函及該院九十年六月六日診斷證明書乙份可
      證，參酌被告於案發當日就診時確時受有左胸部挫傷之情形，有該院九十一年
      三月二十一日（九一）長庚院法字第○一八九號函所附病歷資料及該院九十年
      五月十一日診斷證明書可資佐證，其挫傷處與日後發現肋骨骨折之部位相同，
      而發現骨折時距車禍發生日未及一月，其傷害應與本件車禍有關，況肋骨內有
      心臟、肺臟等重要器官，衡情告訴人應無僅為使被告受訴追而甘冒重要臟器受
      損之風險自殘其身之可能，是以該等骨折之傷害應係本件車禍所肇致，堪予認
      定。
    (五)被告之過失行為與告訴人之受傷間，具有相當因果關係，告訴人固與有過失
      ，但不能解免被告之罪責。
    綜上所述，本件事證明確，被告所辯為卸責之詞，不足採信，其犯行堪以認定。
二、按刑法上所謂業務，係指以反覆同種類行為為目的之社會活動。被告係統聯汽車
    客運股份有限公司之職業駕駛，已據被告供明，為從事駕駛業務之人，核被告於
    駕駛遊覽車時，因過失傷害告訴人，係犯刑法第二百八十四條第二項前段之業務
    過失傷害罪。被告雖稱伊委請售票人員報案，惟道路交通事故調查報告表報案人
    欄並未記載「受託報案」，而係載明「其他」、備註勤務中心通報，是被告所為
    與自首之要件不符，併此敘明。
三、原審未予詳查，遽為被告無罪之諭知，自有未合，檢察官上訴亦指摘及此，自應
    由本院將原判決撤銷改判。爰審酌被告駕駛車輛行經號誌交岔路口，未注意車前
    狀況之過失責任，告訴人駕駛車輛行經號誌交岔路口，轉彎車未讓對向直行車先
    行，與有過失，告訴人所受之傷害，被告犯後否認犯行，且尚未與告訴人成立民
    事和解等一切情狀，量處有期徒刑二月，並諭知易科罰金之折算標準。
據上論斷，應依刑事訴訟法第三百六十九條第一項前段、第三百六十四條、第二百九
十九條第一項前段，刑法第二百八十四條第二項前段、第四十一條第一項，罰金罰鍰
提高標準條例第一條前段、第二條，判決如主文。
本案經檢察官彭坤業到庭執行職務。
中      華      民      國    九十一    年      十      月    十八     日
                              臺灣高等法院交通法庭
                                  審判長法  官  陳  貽  男
                                        法  官  王  炳  梁
                                        法  官  李  世  貴
右正本證明與原本無異。
不得上訴。
                                        書記官  魏  汝  萍
中      華      民      國    九十一    年      十      月     十八     日
附論 罪科刑依據之法條：
  刑法第二百八十四條
    因過失傷害人者，處六月以下有期徒刑、拘役或五百元以下罰金，致重傷者，處
    一年以下有期徒刑、拘役或五百元以下罰金。
    從事業務之人，因業務上之過失傷害人者，處一年以下有期徒刑、拘役或一千元
    以下罰金，致重傷者，處三年以下有期徒刑、拘役或二千元以下罰金。
